# 请教陈老师，辞退福利及土地恢复治理费用计提确认条件及审计应执行程序及获取证据问题

提问人：wuyanjun123 时间：2019-03-08 20:46:04
请教陈老师，我们在做年报审计遇到以下问题想请教老师如何处理更为合适：
背景介绍：被审计单位 B 单位是 A 国有企业下的二级单位，A 持股 50.98%，当地国资委持股 49.02%。现母公司 A 计划将持有的 B 的股份全部转让给一民营企业。由于 A 单位发行债券，风险较高，我们将 A单位及下属子公司做为 A 类业务。B单位审计重要性水平为 35 万。
现企业有如下事项，我们无法判断所获得证据是否充分，想请教陈
老师：
1 、企业计提离职福利 1912 万：企业解释上述计提是因为企业内部的有规定，如果员工在 2018 年 10 月 12 日前提出离职，企业会按照协解进行补偿，如果不提出离职则等到 A 集团股权转让后按照国家规定进行补偿。现企业给我们提供了有离职意向人员的明细，合计 170 人，根据工龄及月均收入计算需补偿金额约 19,129,013.00。企业另提供计提该费用计提的内部会议纪要。上述费用其母公司不同意计提，我们与其母公司沟通，其母公司认为 B 公司提供的计提依据不充分，应冲回。认为上述费用应至少签订离职补偿协议才可计提。我们向 B 企业索要相关协议，企业解释上述 170人，仅表示离职意向，并未签订离职协议，也尚未办理离职。
问题：上述补偿费用确认的条件是什么？如果计提上述费用，审计师应获取什么样的证据才能作为作为充分适当的审计证据。应执行什么样的审计程序？
2 、企业本期计提土地恢复治理费用 2467 万，企业前期已计提 2500 万。被审计单位是化工企业，具有一定污染性。现当地政府发文要求加快相关污染土地治理工作。
企业提供了政府就该事项的 “市长办公会会议纪要”，和计算表，企业提供计算表比较粗略，仅按照恢复治理工作个阶段需完成工作进行了粗略估计，无法提供进一步明细。
由于项目组审计师并无相关专业知识，无法对其提供计算表进行复核。我们要求企业聘请专业机构进行评估，企业认为上述评估花费较高，不聘请评估。
问题：请教陈老师上述事项，审计师应如何处理，若计提需获取什么样的证据才是充分的。若企业坚持不聘请外部专家，我们是否有别的其他方式对金额进行确认？应执行什么样的审计程序？
就上述事项审计师应如何处理才能将审计风险降到最低，请陈老师指导。@chenyiwei

回答人：chenyiwei
1 、此问题需结合职工薪酬准则中关于辞退福利计提条件的规定和或有事项准则中对重组义务计提条件的规定予以考虑。
根据职工薪酬准则，企业向职工提供辞退福利的，应当在下列两者孰早日确认辞退福利产生的职工薪酬负债，并计入当期损益：（一）企业不能单方面撤回因解除劳动关系计划或裁减建议所提供的辞退福利时；（二）企业确认与涉及支付辞退福利的重组相关的成本或费用时。
根据或有事项准则讲解，企业只有在承诺出售部分业务（即签定了约束性出售协议）时，才能确认因重组而承担了重组义务。企业因重组而承担了重组义务，并且同时满足预计负债确认条件时，才能确认预计负债。首先，同时存在下列情况的，表明企业承担了重组义务：(1)有详细、正式的重组计划，包括重组涉及的业务、主要地点、需要补偿的职工人数、预计重组支出、计划实施时间等；(2) 该重组计划已对外公告，重组计划已开始实施，或已向受其影响的各方通告了该计划的主要内容，从而使各方形成了对该企业将实施重组的合理预期。其次，需要判断重组义务是否同时满足预计负债确认条件，即判断其承担的重组义务是否是现时义务、履行重组义务是否很可能导致经济利益流出企业、重组义务的金额是否能够可靠计量。只有同时满足这三个确认条件，才能将重组义务确认为预计负债。
因此，需要针对上述计提条件是否满足这一点来设计和执行审计程序，获取充分、适当的审计证据。并不一定必须要已经正式签字的离职协议。可以将2018 年 10 月 12 日前离职的补偿标准和此后离职的补偿标准相比较，合理分析越早离职是否对员工越有利。如果按照协议解除进行补偿明显比后续等到 A 集团股权转让后按照国家规定进行补偿的确定性更大、可获得的补偿更多，则可以合理预期将有更多员工选择前一补偿方案，相应地需计提的前一方案下的补偿金额也就越多。
对于此处的 “离职意向”，可以与相关员工访谈以确定其意愿的强弱。
2 、由于此类业务的专业性和特殊性，一般应要求聘请评估专家和相关行业专家对其计提予以复核，与周边同行业企业的类似计提相比较等，以确定计提金额的合理性，并需要注意执行利用专家工作程序。否则，可能被视为审计范围受限。